臺灣雲林地方法院刑事判決　　　　　　 95年度簡上字第227號
上　訴　人　臺灣雲林地方法院檢察署檢察官
上　訴　人
即　被　告　丙　○
選任辯護人　劉建成　律師
上列上訴人因被告傷害案件，不服本院虎尾簡易庭95年度虎簡字
第399 號中華民國95年11月13日第一審刑事簡易判決（檢察官聲
請簡易判決處刑書案號：95年度偵字第3636號），提起上訴，本
院管轄之第二審合議庭認應依通常程序審理，逕為第一審判決如
下：
    主  文
原判決關於丙○部分撤銷。
丙○無罪。
    理  由
一、聲請簡易判決處刑書意旨略以：乙○○（經本院判處有期徒
    刑3 月，如易科罰金，以銀元300 元折算1 日確定）於民國
    95年5 月31日12時5 分許，偕同丁○○前往雲林縣崙背鄉○○村○○路161 號庚○○、己○○（二人經本院各判處罰金
    銀元300 元，如易服勞役，以新臺幣1,000 元折算1 日確定
    ）及被告丙○住處，欲質問庚○○先前何以毆打丁○○之問
    題。庚○○見乙○○二人進門後，乃在上址客廳內發生爭執
    、口角，己○○即基於傷害之犯意，自後徒手毆打乙○○頭
    部；適被告自廚房走至客廳，遭乙○○徒手毆打右眼下方顴
    骨後，憤而與己○○及庚○○基於傷害人身體之犯意聯絡，
    先由己○○、被告分別抓住乙○○左、右手，由庚○○徒手
    出拳毆打乙○○臉部、鼻子等處後，再由庚○○、被告分別
    抓住乙○○左、右手，由己○○徒手毆打乙○○臉部，致乙○○受有臉部挫傷瘀腫及流鼻血等傷害。因認被告涉犯刑法
    第277 條第1 項傷害罪嫌云云。
二、按犯罪事實應依證據認定之，無證據不得認定犯罪事實。又
    不能證明被告犯罪者，應諭知無罪之判決，刑事訴訟法第15
    4 條第2 項、第301 條第1 項分別定有明文。又檢察官就被
    告犯罪事實，應負舉證責任，並指出證明之方法。刑事訴訟
    法第161 條第1 項亦有明文。因此，檢察官對於起訴之犯罪
    事實，應負提出證據及說服之實質舉證責任。倘其所提出之
    證據，不足為被告有罪之積極證明，或其闡明之證明方法，
    無從說服法官以形成被告有罪之心證，基於無罪推定之原則
    ，自應為被告無罪判決之諭知（最高法院92年度台上字第12
    8 號判例參照）。
三、查本件公訴人認被告涉有前揭犯行，無非以(一)證人戊○○、
    丁○○之檢察官訊問筆錄；(二)慈愛綜合醫院診斷證明書；(三)
    被告之警詢及檢察官訊問筆錄等，為其證明方法。本院依辯
    護人聲請，於審理期日勘驗證人乙○○於95年8 月9 日檢察
    官訊問錄音錄影光碟，並製有勘驗筆錄在卷。被告坦承於上
    揭時、地，見乙○○至其住處，與庚○○及己○○發生拉扯
    等情不諱，惟堅決否認涉犯上揭犯行。辯稱：沒有打乙○○
    ，乙○○以拳頭打我眼部，我就出去找人報警等語。經查：
  (一)證人乙○○於95年5 月31日12時5 分許，在庚○○及己○○
    位於雲林縣崙背鄉○○村○○路161 號住處，與庚○○及己○○發生肢體衝突，並受有臉部挫傷瘀腫及流鼻血等傷害之
    事實，業據證人戊○○及丁○○於檢察官訊問時指訴明確，
    並有慈愛綜合醫院診斷證明書一紙在卷可稽，此部分事實，
    堪以認定。惟被告是否與庚○○、己○○有犯意聯絡及行為
    分擔，則應另有積極證據證明，本院自難僅以證人乙○○於
    上述時、地，與庚○○及己○○發生肢體衝突，及被告在場
    ，即認為被告確實有參與上開傷害犯行無誤，合先敘明。
  (二)證人丁○○於檢察官訊問時證稱：庚○○、己○○、被告及
    乙○○他們在吵架拉扯時，不知道誰把我推出去外面。…己○○抓住乙○○的手，讓庚○○打乙○○。第二次是庚○○
    抓乙○○的手，由己○○打乙○○。被告從廚房出來，就說
    你們在幹嗎。我透過透明玻璃看裡面的情況等語甚詳（詳偵
    卷9 頁）。是證人丁○○經由透明玻璃，目睹上情，且與被
    告、庚○○及己○○立場相對，若被告確實參與庚○○及己○○傷害犯行，則當無刻意省略不提之理。是證人丁○○所
    證情節，應屬可信。而依證人丁○○所述，被告僅自廚房外
    出時，有部分言語，而並無任何肢體動作。是依證人丁○○
    於檢察官訊問時所為證言，自無法為不利於被告之認定。
  (三)又證人戊○○於檢察官訊問時證稱：己○○抓住乙○○的手
    不放，這時已經第一次打完，這時沒有看到他們在打，我就
    跑出去車上拿手機報警，警察來之前，我沒有看到他們打人
    的情況等語甚詳（詳偵卷10頁）。而證人戊○○與證人丁○○至庚○○住處，嗣後並遭甲○○（業經本院判處拘役20日
    ，如易科罰金，以銀元300 元折算1 日確定）手持掃把毆打
    腳部。其與庚○○、己○○及被告立場相對，當無粉飾被告
    傷害犯行之理。準此，證人戊○○目睹乙○○與庚○○及己○○第一次發生爭執過程，亦未指出被告與庚○○及己○○
    有何傷害犯行之犯意聯絡及行為分擔。是依證人戊○○所為
    證述，亦難採為不利於被告之認定。
  (四)證人乙○○於95年8 月9 日檢察官訊問時，指訴關於被告是
    否涉犯傷害犯行部分，業經本院勘驗檢察官訊問錄音錄影光
    碟，並製有勘驗筆錄（詳本院卷135 頁）如下：
    「10分：40秒起
    畫面：第一排由左至右依序為，乙○○、丙○、庚○○、顏
          天有、甲○○。
    乙○○答：‧‧‧有人抓住我的脖子。
    檢察官問：那個人有在場嗎？
    乙○○答：就是那個老的（並手指左方被告處）
    檢察官問：在場哪些人打你？
    乙○○答：在場四位，ㄛㄛㄛ，三位，一、二、三（並手指
              其左方被告丙○、庚○○、己○○）。
    （中間部分問答與被告無關，因此省略）
    檢察官問：他們如何打你？
    乙○○答：裡面蠻暗的，沒有檯燈，我只知道被三、四個人
              按住，並亂打，這樣子，我姐姐並他們推出門外
              。
    檢察官問：這個老的，打你何處？
    乙○○答：我只知道他從後面打，庚○○從前面打，還有用
              拳頭打臉部。
    檢察官問：庚○○打你臉，那個女的（意指被告丙○）？
    乙○○答：我不知道，我知道我二隻手被抓住，我有看到一
              個是庚○○，他有捉住我的手，一個我不知道，
              因為我手被抓住。
    檢察官問：那個女的（意指被告丙○）有無打你？
    乙○○答：應該有靠近我，應該也有打我，可是我不太清楚
              。
    檢察官問：有無打你？
    乙○○答：有靠近我，我不太清楚。
    檢察官問：最旁邊這位（意指被告甲○○）？
    乙○○答：後來我旁邊這位（意指被告丙○）有開門，他後
              來有進來，抓住我的衣服，並說了一句「崙背沒
              有大人喔」。
    檢察官問：還有誰打你？
    乙○○答：就這樣。」
    綜上所述，證人乙○○於檢察官訊問時，僅能明確證述庚○○及己○○確實有參與毆打證人乙○○之犯行，至於被告是
    否參與，則依證人乙○○指稱「應該有靠近」、「應該也有
    打我」、「可是我不太清楚」及「我不太清楚」等模糊、不
    確定的證詞，尚無法使法院得到被告確實參與庚○○及己○○共同傷害乙○○之確信。
  (五)綜上所述，檢察官指出之證明方法，僅得證明被告在其住處
    ，目睹衝突發生經過，但無法證明被告與庚○○及己○○有
    共同傷害證人乙○○之犯意聯絡及行為分擔。此外，復查無
    其他積極證據，足資證明被告有公訴人所指前揭犯行。被告
    犯行部分，應屬不能證明，自應宣判被告無罪。
四、原審以被告罪證明確，因予論罪科刑，固非無見。惟查，依
    現存證據，並無法證明被告與庚○○及己○○有犯意聯絡及
    行為分擔，自應為被告無罪之判決。原判決未能斟酌及此，
    對被告論罪科刑，顯有違誤，被告上訴意旨，指摘及此，為
    有理由，自應由本院將原判決關於被告傷害犯行部分，撤銷
    改判被告無罪，以昭公允。
據上論斷，應依刑事訴訟法第455 條之1 第1 項、第3 項、第45
2 條、第369 條第1 項前段、第2 項、第364 條、第301 條第1
項，判決如主文。
本案經檢察官蕭如娟到庭執行職務
中　　華　　民　　國　　96　　年　　5 　　月　　7 　　日
                  刑事第二庭    審判長法  官  林輝煌
                                      法  官  李貞瑩
                                      法  官  柯志民
以上正本證明與原本無異。
如不服本判決，應於判決收受後10日內，向本院提出上訴狀（須
附繕本）。
                                      書記官　魏輝碩
中　　華　　民　　國　　96　　年　　5 　　月　　7 　　日
